【裁判字號】    97,交易,181
【裁判日期】    970930
【裁判案由】    過失致死
【裁判全文】
臺灣臺中地方法院刑事判決             97年度交易字第181號
公  訴  人  臺灣臺中地方法院檢察署檢察官
被      告  甲○○
選任辯護人  王忠沂律師
上列被告因過失致死案件，經檢察官提起公訴（九十七年度偵字
第三四六○號），本院判決如下：
    主    文
甲○○因過失致人於死，處有期徒刑壹年貳月，減為有期徒刑柒
月。
    犯罪事實
一、甲○○於民國（下同）九十六年三月三十日上午十一時二十
    三分許，騎乘車牌號碼PS9-507號重型機車，沿臺中縣太平
    市○○號道路由南往北方向行駛，途經臺中縣太平市○○號
    道路與新平路三段之交岔路口左轉新平路三段時，本應注意
    左轉彎時，應行至交岔路口中心處左轉，並不得占用來車道
    搶先左轉，且轉彎車應讓直行車先行，而依當時天候晴，日
    間自然光線，路面為柏油、乾燥、無缺陷及無障礙物，視距
    良好，又無不能注意之情形，詎其能注意，竟疏未注意讓直
    行車先行，即貿然左轉駛入新平路三段，且占用來車道搶先
    左轉，適有林佳樺騎乘車牌號碼TDU-882號輕型機車，沿同
    路段由北往南直行外側車道並已先駛入該交岔路口內，因防
    範不及，甲○○所騎乘上開機車右後側遂與向左閃避之林佳
    樺所騎乘上開機車右前側等處發生碰撞，使林佳樺人車倒地
    ，致林佳樺受有頭部外傷併右側顱骨折、腦內出血及左側硬
    腦膜下出血、併氣胸等傷害，經救護車緊急送往國軍臺中總
    醫院急救，因頭部外傷、顱內出血，仍於同日下午七時許，
    不治死亡。甲○○雖於肇事後，以所使用0000000000號行動
    電話向勤務指揮中心110報案，惟經臺中縣警察局霧峰分局
    新平派出所警員己○○到場處理時，竟向警員己○○稱當時
    其騎乘上開機車由臺中縣太平市○○號道路由南往北方向直
    行，聽到由對向車道發出一聲聲響，隨即朝該方向望去，見
    林佳樺遭機車壓在身上，並未目擊有車輛撞擊情事，嗣經警
    多日調閱路口監視器及過濾比對行經車輛之時間差，並發現
    甲○○所騎乘上開機車右後側有明顯相同高度之擦撞痕跡，
    而於九十六年四月六日詢問甲○○，甲○○始承認當時其於
    該交岔路口左轉時，所騎乘上開機車右後側與林佳樺所騎乘
    上開機車發生碰撞，始查悉上情。
二、案經林佳樺之女乙○○訴請臺灣臺中地方法院檢察署檢察官
    偵查起訴。
    理    由
一、訊之被告甲○○固坦承於上開時地，騎乘車牌號碼PS9-507
    號重型機車，由臺中縣太平市○○號道路左轉新平路三段，
    然矢口否認有何過失致死犯行，辯稱：當時伊左轉新平路三
    段時，有看右邊並沒有來車，因林佳樺騎乘機車行駛內側車
    道，且車速很快，故林佳樺所騎乘機車前車頭遂撞擊伊所騎
    乘機車尾部，伊認為沒有過失云云。惟查上開犯罪事實，業
    據證人即告訴人林佳樺之女乙○○於本院審理時指證訴甚詳
    ，並有道路交通事故現場圖、道路交通事故調查報告表（一
    ）（二）、現場照片及車損照片計四十五張附卷可稽。而被
    害人林佳樺確因本件車禍受有頭部外傷併右側顱骨折、腦內
    出血及左側硬腦膜下出血、併氣胸等傷害，因頭部外傷、顱
    內出血，不治死亡，亦有國軍台中總醫院手術同意書乙紙附
    卷可考，復經台灣台中地方法院檢察署檢察官督同法醫師相
    驗屬實，製有勘驗筆錄、相驗屍體證明書、檢驗報告書及相
    驗屍體照片十三張附卷足憑。且依卷附警繪道路交通事故現
    場圖所示，被害人林佳樺所騎乘上開機車之刮地痕，始於過
    該交岔路口之外側車道向左斜止於行人穿越道計九點九公尺
    ，可見當時被告騎乘上開機車由臺中縣太平市○○號道路左
    轉新平路三段時，疏未注意讓對向行駛外側車道並已先駛入
    該交岔路口內之被害人林佳樺所騎乘上開機車先行，且占用
    來車道搶先左轉，使被害人林佳樺防範不及，被告所騎乘上
    開機車右後側遂與向左閃避之被害人林佳樺所騎乘上開機車
    右前側等處發生碰撞，因而肇事無疑。按汽車行駛至交岔路
    口，左轉彎時，應行至交岔路口中心處左轉，並不得占用來
    車道搶先左轉；又轉彎車應讓直行車先行，道路交通安全規
    則第一百零二條第一項第五款、第七款定有明文，本件被告
    於上開時地，騎乘上開機車，本應注意遵守上開規定，而依
    當時天候晴，日間自然光線，路面為柏油、乾燥、無缺陷及
    無障礙物，視距良好，有道路交通事故調查報告表（一）附
    卷可查，又無不能注意之情形，詎其能注意，竟疏未注意讓
    被害人林佳樺直行車先行，即貿然左轉駛入新平路三段，且
    占用來車道搶先左轉，因而肇事，致被害人林佳樺傷重不治
    死亡，足見被告自有過失。況本件車禍經送請臺灣省臺中縣
    區車輛行車事故鑑定委員會、臺灣省車輛行車事故覆議鑑定
    委員會鑑定結果，均認被告駕駛重機車途經肇事地段未注意
    對向有被害人林佳樺駕駛輕機車直行駛來已先駛入交岔路口
    內，被告駕駛重機車是向左變換車道、占用來車道搶先左轉
    ，致造成駛近之被害人車防範不及，被害人車於向左閃避時
    被害人車右前側等處即碰撞正占用來車道搶先左轉之被告車
    右後側，造成被害人車失控往左前方倒地刮地。本件車禍被
    害人林佳樺駕駛輕機車應無肇事因素，被告有違反道路交通
    安全規則第一百零二條第一項第五款、第七款等規定，為肇
    事原因，有臺灣省臺中縣區車輛行車事故鑑定委員會九十七
    年七月二日中縣鑑字第0975501734號函附分析意見及臺灣省
    車輛行車事故覆議鑑定委員會九十七年八月二十日覆議字第
    0976203220號函各一份附卷可參，益證被告確有過失，且其
    過失行為與被害人死亡間具有相當因果關係。至於證人即與
    被告同行之戊○○於本院九十七年四月十八日審理時具結證
    稱：當時碰撞情形伊沒有看到，伊只知道被害人騎很快，當
    時伊還沒有轉彎等語，惟既未看見被害人所騎乘機車如何發
    生碰撞，何以得知被害人騎很快，已有疑問，亦核與其於九
    十六年四月六日警詢時證稱：當時伊還沒有左轉，但被告已
    轉至路口中央。伊沒有目擊當時車禍發生經過，等伊看到時
    ，對方騎士已倒地。伊沒有看到任何車輛與他（指被害人）
    發生碰撞等語未合，足見證人戊○○證以伊只知道被害人騎
    很快云云，無非迴護被告之詞，尚不足採。是被告上開所辯
    ，無非事後卸責之詞，不足採信，事證明確，其犯行堪以認
    定。
二、核被告甲○○所為，係犯刑法第二百七十六條第一項之過失
    致死罪。又被告選任辯護人認被告自行報警，並於警員到場
    時據實報告車禍發生經過，應符合自首規定乙節，惟查被告
    於肇事後，雖以所使用0000000000號行動電話向勤務指揮中
    心110報案，惟經臺中縣警察局霧峰分局新平派出所警員己
    ○○到場處理時，竟向警員己○○稱當時其騎乘上開機車由
    臺中縣太平市○○號道路由南往北方向直行，聽到由對向車
    道發出一聲聲響，隨即朝該方向望去，見被害人林佳樺遭機
    車壓在身上，並未目擊有車輛撞擊情事，嗣經警多日調閱路
    口監視器及過濾比對行經車輛之時間差，並發現被告所騎乘
    上開機車右後側有明顯相同高度之擦撞痕跡，而於九十六年
    四月六日詢問被告，被告始承認當時其於該交岔路口左轉時
    ，所騎乘上開機車右後側與林佳樺所騎乘上開機車發生碰撞
    等情，此經證人即110勤務指揮中心負責報案業務之警員丙
    ○○、證人即臺中縣警察局霧峰分局新平派出所警員己○○
    於本院九十七年四月十八日審理時分別具結證述在卷，並有
    證人丙○○制作之報案紀錄一紙、證人己○○制作之偵查進
    度報告一份及被告九十六年三月三十日、同年四月六日之警
    詢筆錄各一份附卷可佐，顯見被告於肇事後報案，經警員到
    現場處理時，竟隱瞞車禍發生經過情形，嗣經警員發現被告
    所騎乘上開機車右後側有明顯相同高度之擦撞痕跡，被告始
    承認左轉時有與被害人所騎乘機車發生碰撞，尚難認係自首
    ，併此敘明。爰審酌被告於肇事後隱瞞車禍發生經過情形，
    且迄今拒與被害人家屬和解賠償損害，及其應負全部過失責
    任，被害人家屬所受傷痛程度與犯後否認犯行，態度尚非良
    好等一切情狀，量處有期徒刑一年二月，以示懲儆。又被告
    犯罪時間在九十六年四月二十四日以前，查無中華民國九十
    六年罪犯減刑條例不予減刑之情形，應依同條例第二條第一
    項第三款之規定減其宣告刑二分之一，即減為有期徒刑七月
    。
三、據上論斷，應依刑事訴訟法第二百九十九條第一項前段，刑
    法第二百七十六條第一項，刑法施行法第一條之一，中華民
    國九十六年罪犯減刑條例第二條第一項第三款、第七條，判
    決如主文。
本案經檢察官丁○○到庭執行職務。
中    華    民    國    97    年    9     月    30    日
                  刑事第二庭    法  官  朱光國
上正本證明與原本無異。
如不服本判決，應於收受送達後10日內向本院提出上訴書狀（應
敘述具體理由並附繕本）。
上訴書狀如未敘述理由，應於上訴期間屆滿後20日內補提理由書
於本院。
                                書記官  張孝妃
中    華    民    國    97    年    9     月    30    日
附錄論罪科刑法條：
刑法第276條第1項：
因過失致人於死者，處 2 年以下有期徒刑、拘役或 2 千元以下
罰金。


司法院資訊處製作；財團法人民間司法改革基金會備份。
